# 陈老师，请教您关于实缴和认缴出资及相关合并问题

提问人：左眼皮跳跳 时间：2017-04-20 10:20:07
背景： 2016 年 3 月 15 日A公司和B公司共同设立C公司。实收资本 600 万，A公司认缴出资额414.21万，持股比例69.035%；B公司认缴出资额185.79万，持股比例30.965%。出资时间 10 年内。截止 2016 年 12 月 31 日，A公司实际出资 290 万，B公司实际出资185.786万。C公司 2016 年度实现净利润152,182.97元，其中提取盈余公积15,218.30元，未分配利润136,964.67元。作为C公司的母公司A公司，在编制个别报表及合并报表应如何处理？
个别报表： 借：长期股权投资 2,900,000.00 贷：银行存款 2,900,000.00
合并报表： 借：长期股权投资 152,182.97*69.035%=105,059.51 贷：投资收益 105,059.51借：实收资本 4,757,860.00 未分配利润 136,964.67 盈余公积 15,218.30 贷：资本公积 384,588.65（差额）
长期股权投资 2,900,000.00+105,059.51=3,005,059.51 少数股东权益 （4,757,860.00+136,964.67+15,218.30）*（1-69.035%）=1,520,394.81
借：投资收益 105,059.51 少数股东损益 152,182.97*（1-69.035%）=47,123.46 贷：提取盈余公积 15,218.30 未分配利润 136,964.67 1）这样做对吗？ 2 ）若截止 2016 年 12 月 31 日，A公司实缴 300 万，B公司实缴 100 万（未按认缴比例出资），其他不变。个别报表及合并报表应如何处理？

回答人：chenyiwei
请说明：各方股东对认缴出资比例与实缴出资比例不一致期间按什么比例行使表决权、分红权等股东权利的问题，有无明确约定？如有明确约定的，则按该约定处理；没有明确约定的，按实缴出资比例计算应享有或应承担的子公司损益和净资产份额。 你现在是按认缴出资比例计算了，这种情况除非双方有明确约定，否则是不恰当的。更不应随意将差额按权益性交易原则确认为资本公积。

提问人：gzm376 时间：2017-04-20 23:13:38
我也遇到过这样的问题，请问陈老师： 1 、如C公司章程明确，个股东按认缴比例享有股东权益，那合并抵消过程中就会存在差异，楼上问的就是384,588.65元（差额）计入资本公积是否正确？ 2 、如C公司章程明确，个股东按实缴比例享有股东权益，那合并抵消的相应差额计入哪里？

回答人：chenyiwei
如果按实缴比例享有股东权利，则不会有特殊的抵销问题。如果按认缴比例，则合并地销时，子公司账面应模拟对股东的应收出资款和相应权益，母公司账面应模拟投资成本和应付出资款，这样可以抵平；再将合并抵销结果中的应收少数股东出资款与少数股东权益的对应金额对冲即可。

提问人：gzm376 时间：2017-04-21 08:47:26
实缴没问题。认缴的问题：根据陈版主的回复，我是这样理解的，在合并抵消过程中，子公司借一笔应收，贷一笔股本，母公司则借一笔长投，贷一笔货币资金，这样合并抵消就不会出现差异了，对吧。

回答人：chenyiwei
母公司模拟一笔贷记应付。然后母子公司的应收应付抵消。如果是模拟应收少数股东的的出资款，则将对少数股东的应收与对应的少数股东权益相冲抵。

提问人：呼叫帮助 时间：2017-05-28 15:01:59
各方股东对认缴出资比例与实缴出资比例不一致期间按什么比例行使表决权、分红权等股东权利的问题， 这种情况我们审计是经常见到。 陈版您说，如有明确约定的，则按该约定处理；没有明确约定的，按实缴出资比例计算应享有或应承担的子公司损益和净资产份额。 我们在实务中遇到约定的较少，假如没有约定我按认缴出资比例计算少数股东权益，会存在什么问题吗？

回答人：chenyiwei
那在《公司法》中是没有依据的，《公司法》规定如果没有约定就按实缴出资比例计算。

提问人：yangyinting 时间：2017-07-15 17:38:24
模拟股东出资款和投资成本的过程是分别在子公司单体、母公司单体报表上做吗

回答人：chenyiwei
在编制合并报表时模拟，但不再母子公司各自单独的法定报表上模拟。

提问人：yangyinting 时间：2017-07-16 12:38:51
再请教老师，这样合并下来的结果是否是少数股东权益=子公司单体报表实收资本+未分配利润*少数股东持股比例？如若第二年母公司将该子公司转让出去，合并层面的投资收益是否=母公司收到的转让股权款-（转让时点子公司单体报表未分配利润+子公司盈余公积等除实收资本之外的权益）*母公司持股比例？

回答人：chenyiwei
可以这样理解。

提问人：caaa 时间：2018-01-11 22:32:19
如果合同只写按出资比例，没有讲清楚呢。。。。。

回答人：chenyiwei
没有明确说明的，默认按实缴出资比例享有分红权，合并也可以按该比例。

提问人：yiyumjjay 时间：2018-03-02 16:19:18
陈版主，有个客户是在别人成立了公司后作为新的投资者被引入，且需要认缴的金额与持股比例不对等（持股比例60%），且存在其小股东实缴不及时问题，我们在并表是是否属于非同一控制下合并。如果是，相关商誉如何确定？假如净资产只有股本，我们是按实际出资额与当前的股本计算商誉，还是按我们的认缴金额与未来可以收到的股本的差额确认商誉？
再补充一点情况。 1 、设立时间与引入新投资者之间间隔时间很短， 3 个月左右； 2 、设立时原股东没缴纳资本，新投资者进入后一起缴纳资本，新股东缴纳资本金大于享有的股权比例，可以简单理解为新股东溢价购买了股权。

回答人：chenyiwei
入股时如果没有开展业务，则不属于企业合并；如果已有业务，则为非同一控制下合并，以投资成本超出在可辨认净资产公允价值中所占份额的差额为商誉。